【裁判字號】    89,訴,2125
【裁判日期】    901019
【裁判案由】    偽造文書等
【裁判全文】
臺灣板橋地方法院刑事判決                        八十九年度訴字第二一二五號
    公  訴  人  臺灣板橋地方法院檢察署檢察官
    被      告  辛○○
                庚○○○
右列被告等因偽造文書等案件，經檢察官提起公訴〔八十九年度偵緝字第一四０八號
、八十九年度偵緝字第一四０九號〕，本院判決如左：
    主  文
辛○○共同連續行使偽造私文書，足以生損害於他人，處有期徒刑壹年。
庚○○○共同連續行使偽造私文書，足以生損害於他人，處有期徒刑壹拾月，緩刑肆
年。
    事  實
壹、辛○○、庚○○○係夫妻，於民國〔下同〕八十七年九月十日，由辛○○任會首
    ，鳩集附表壹「會員」欄所示壬○○等人，並虛列附表壹「被告虛列之會員」欄
    之丙○○、戊○○、黃寶貴、己○○、梁永朝等人充『會員』，『合組』附表壹
    所示民間互助會〔會員姓名、會員人數、每會金額、會期起迄日期等詳見附表壹
    所示〕，詎辛○○、庚○○○竟基於意圖為自己不法之所有及行使偽造私文書之
    概括犯意聯絡，先後於附表貳所示時間，在臺北縣中和市○○路一六三號五樓，
    偽載附表貳所示標金，作成標單，連續持以行使向到場參與競標之會員表示係附
    表貳所示『丁金水』等人出具之標單，並執之參與競標而『得標』，足生損害於
    丁金水、梁永朝、己○○、黃寶貴、戊○○、癸○○、田麗靜，且以此詐術，告
    知其他未得標之活會會員，致活會會員陷於錯誤，而續繳會款與辛○○、庚○○○，辛○○、庚○○○藉此詐得會款新台幣〔下同〕壹佰參拾壹萬玖仟陸佰元正
    。嗣於八十八年十二月間，得標之會員發現會款無法收足，辛○○、庚○○○乃
    約各會員於參日後再行協商，旋即逃匿無蹤，壬○○等活會會員始悉受騙。
貳、案經被害人壬○○訴由臺灣板橋地方法院檢察署檢察官偵查起訴。
    理  由
壹、訊據被告等人，被告辛○○供稱：「甲○○、丁金水、梁永朝、己○○、黃寶貴
    、戊○○、癸○○、田〔周〕麗靜他們都有標，他們拿死會的錢，活會的錢我拿
    ，這八人的會錢之後由我來交，我沒有偽造，但我沒有倒，我只是慢點給而已，
    ... 」〔參見本院九十年一月八日訊問筆錄〕、「我是擔任會首，我太太只有在
    家中，都是我做的。」、「有〔指上開八人均參加互助會〕，但他們不來。」、
    「〔附表貳所示互助會〕他們標的，我只給死會的錢。」、「癸○○參加兩會，
    還有一會未標，其他的都標了。」〔參見本院九十年二月七日訊問筆錄〕、「〔
    起訴書之犯罪事實〕沒這回事。」、「我沒有偽造，他們都是自己標的」、「我
    沒有盜標，... 」〔參見本院九十年三月七日訊問筆錄〕、「都是我召〔招〕的
    會，我太太〔庚○○○〕沒有參與，但我沒有列起訴書所載的八人的名義標會。
    」〔參見本院九十年四月二日訊問筆錄〕、「我沒有偽造文書。起訴書所載的田
    麗靜應該是丙○○才對。」〔參見本院九十年四月三十日訊問筆錄〕、「... 我
    也有經過他們〔指起訴書所列八人〕同意才標會的。」、「只有癸○○還有一會
    。他們寫多少就標多少。癸○○有打電話來標一會，他叫我替他寫標單的。」、
    「〔丁金水『競標』互助會〕也是他自己寫的。」、「〔梁永朝、己○○、黃寶
    貴、戊○○、田麗靜等『競標』互助會〕這些人都是打電話來，我幫他們寫標單
    。」〔參見本院九十年五月二十八日訊問筆錄〕、「〔上列捌名『會員』中未到
    庭之人住處〕我不知道。我只知道所住的地方，詳細住址我不知道。」〔參見本
    院九十年六月二十七日訊問筆錄〕、「我當時有跟他們說我不夠錢，我先挪用」
    〔參見本院九十年七月二十三日訊問筆錄〕、「甲○○是我朋友，也是會員，跟
    他〔甲○○〕借的，其他的我要標都有事先跟他講過。」〔參見本院九十年八月
    十六日訊問筆錄〕、「〔甲○○之互助會〕是乙○○加入的，這會乙○○也標了
    ，會款都是乙○○繳的。」〔參見本院九十年九月十日訊問筆錄〕、「我確實有
    標，但我是跟他們借的。我錢沒有給會員。... 」、「己○○、戊○○的會我是
    借標的。」〔參見本院九十年九月二十七日訊問筆錄〕、「我們沒有要詐欺。」
    、「... 我們沒有要詐欺他。只是沒有錢和解。」〔參見本院九十年十月十七日
    審判筆錄〕等；
        被告庚○○○供稱：「會錢都是我先生處理的，起訴書所載八人都有跟會。
    」〔參見本院九十年一月八日訊問筆錄〕、「我只有幫我先生〔辛○○〕收工廠
    的人的會款。」、「沒有〔冒標起訴書所載八人之互助會〕」〔參見本院九十年
    二月七日訊問筆錄〕、「〔起訴書之犯罪事實〕都是我先生〔辛○○〕處理的，
    我沒有參與，我只有代收一些會錢而已。」、「我沒有偽造，他們都是自己標的
    。」、「我有幫我先生招會，也有去工廠收錢。」、「... 開〔標〕會我有在旁
    邊而已，因為在我家標。」〔參見本院九十年三月七日訊問筆錄〕、「我只有去
    工廠收會錢。工廠的部分我有招會。」〔參見本院九十年四月二日訊問筆錄〕、
    「〔上列捌名『會員』中未到庭之人住處〕我也不知道。我只有收工廠的人，其
    他的我都不知道。」〔參見本院九十年六月二十七日訊問筆錄〕、「我不知道丙○○的名字，是丁○○跟我說的，這會確實是我標的。」、「我有告訴丁○○說
    我用丙○○的名字加入一會。」〔參見本院九十年九月十日訊問筆錄〕、「工廠
    的我知道，其他的我不知道，我跟丁○○和一會的。」〔參見本院九十年九月二
    十七日訊問筆錄〕、「我們沒有要詐欺。」、「我有跟他〔丁○○〕合一會，我
    要標時，有跟他說。錢我後來沒有辦法。工廠部分才是我負責。」、「我只知他
    〔丙○○〕叫阿華，是丁○○叫我寫丙○○的。這會是我私下跟他的。」、「..
    . 我們沒有要詐欺他。只是沒有錢和解。」〔參見本院九十年十月十七日審判筆
    錄〕等。
貳、查：
    一、右揭事實，業據告訴人壬○○指訴歷歷，與〔一〕被告辛○○供稱：「我是
        擔任會首，... 」〔參見本院九十年二月七日訊問筆錄〕、「... 起訴書所
        載的田麗靜應該是丙○○才對。」〔參見本院九十年四月三十日訊問筆錄〕
        「我確實有標，... 」〔參見本院九十年十月十七日審判筆錄〕。〔二〕被
        告庚○○○陳稱：「我有幫我先生〔辛○○〕招會，也有去工廠收錢〔會款
        〕」〔參見本院九十年三月七十訊問筆錄〕、「...丙○○的名字，.. ，這
        會〔指『丙○○』一會〕確實是我標的。」〔參見本院九十年九月十日訊問
        筆錄〕。〔二〕會員丁○○於偵訊時陳稱：「... 庚○○○邀我入會，會錢
        也是她〔庚○○○〕收的，開標時她們〔辛○○、庚○○○〕都在場，且辛○○會首。」、「〔被告逃匿時所留未署名函件〕... 這信是他們夫妻〔辛○○、庚○○○〕跑前一天晚上丟在我家信箱。」〔參見八十九年度偵字第
        三七八號卷第六三頁反面、第六四頁正面〕、於本院結證稱：「是的〔確係
        附表壹所示會員丁○○〕，我已標了，還有『半會』是庚○○○跟我一起的
        ，庚○○○用『丙○○』〔起訴書載為『田』麗靜〕的名義入會，沒有經過
        田〔周〕麗靜的同意，後來庚○○○用丙○○名義標會，也沒有經過我同意
        ，事後才跟我說的，... 」、「無〔指上開半會得標會款未交付與丁○○〕
        」〔參見本院九十年九月十日訊問筆錄〕。〔三〕證人癸○○於本院結證稱
        ：「有〔參加被告招集如附表壹所示互助會〕，我跟的是貳會，都是活會。
        」、「〔上開貳個互助會〕都沒有〔借給被告標或委託被告標會〕」〔參見
        本院九十年八月十六日訊問筆錄〕。〔四〕證人丙○○於本院結證稱：「〔
        會單上之『丙○○』〕那是我名字沒錯，但我沒有參加〔互助會〕，我跟他
        們不認識。」〔參見本院九十年九月十日訊問筆錄〕。〔五〕證人己○○結
        證稱：「沒有〔參加被告所招之互助會〕」、「我也不知道〔會單上何以有
        會員『己○○』〕」、「我也沒有同意被告用我的名義加入該互助會。」〔
        參見本院九十年十月十七日審判筆錄〕等情，互核相符，復有互助會單影本
        、被告逃匿時所留未署名函件〔附八十九年度偵字第三七八號卷第十三頁、
        第十五頁〕等足佐。
    二、證人即會員丁金水於偵訊時陳稱：「因為他〔被告〕欠我錢，原要以欠款抵
        會錢，邀我入會，『會頭錢有抵』，第貳次來收會錢，我有表示，不可以抵
        欠款我不跟，之後我就不清楚了。」〔參見八十九年度偵緝字第一四０八號
        卷第四０頁反面〕，據證人丁金水證述情節，丁金水原已應允入會〔起訴書
        載為被告偽造丁金水名義入會〕；證人癸○○於於本院結證稱：「有〔參加
        被告招集如附表壹所示互助會〕，我跟的是貳會，都是活會。」〔參見本院
        九十年八月十六日訊問筆錄〕，顯係確有加入附表壹所示互助會之情事〔起
        訴書載為被告偽造癸○○名義入會〕，爰補正如附表壹。
    三、查告訴人壬○○、會員吳秋綿貳人於偵訊時訴稱：「〔附表壹所示互助會已
        標會數〕十六次，連會頭錢。」〔參見八十九年度偵字第三七八號卷第四三
        頁反面〕，併審酌附表壹所示互助會載會期自「八十七年九月十日起至九十
        年八月十日止，合計「參拾陸會次」，與會員、會首、「虛列之會員」合「
        參拾陸名」同，據此，附表壹所示之互助會於首次會期，應僅係會員給付會
        款與會首，活會之會員並未參與競標；再據被告逃匿時所留未署名函件〔附
        八十九年度偵字第三七八號卷第十五頁〕，載死會『捌』名，與告訴人訴稱
        另外『柒』會被告冒標之旨〔參見八十九年度偵字第三七八號卷第四三頁反
        面〕，雖所陳被為被告冒標之人係「甲○○」非附表貳所示「丙○○」，惟
        以所訴被告冒標『柒』會，與被告自述死會『捌』會，加上會首款壹期，合
        計正係被害人繳納會款之『壹拾陸』次，據此，被告冒標之互助會應僅『柒
        』會。
    四、被告辛○○於本院審理時供承「我確實有標，... 」〔參見本院九十年十月
        十七日審判筆錄〕，被庚○○○於本院審理於時供承「.. . ，這會〔指『
        丙○○』一會〕確實是我標的。」〔參見本院九十年九月十日訊問筆錄〕，
        與〔一〕告訴人壬○○、會員吳秋綿訴稱：「另外『柒』會是被告『冒標』
        ，〔即〕己○○、梁永朝、癸○○、戊○○、丁金水、... 、黃寶貴。」〔
        參見八十九年度偵字第三七八號卷第四三頁反面、第四四頁正面〕。〔二〕
        證人丁金水證稱「沒有〔標得附表壹所示互助會〕...」、「我沒標，...
        」〔參見八十九年度偵緝字第一四０八號卷第四０頁反面〕。〔三〕證人癸○○於本院結證稱「有〔參加被告招集如附表壹所示互助會〕，我跟的是『
        貳會』，都是『活會』。」、「〔上開貳個互助會〕都沒有〔借給被告標或
        委託被告標會〕」〔參見本院九十年八月十六日訊問筆錄〕等情相符，據此
        ，堪認被告等冒標之互助會係附表貳所示丁金水等人之互助會柒會。再據被
        告於九十年三月七日提出之『得標紀錄』〔附本院卷〕所載之『得標日期』
        、『標金』等，據各該期活會會員數〔不含虛列之會員暨向未繳納會款之丁
        金水〕，核計被告等詐得之金額如附表貳所示。
    五、遍查全部卷證，未見有何積極確切之事證足認被告等於附表貳所示標單上偽
        造丁金水等人之署押，未便遽認被告於附表貳所示標單上偽造丁金水等人之
        署押。惟刑法第二百十條之偽造私文書罪，固須以無制作權之人，捏造或冒
        用他人名義而制作文書，並足以生損害於公眾或他人為要件，但此制作名義
        人，不以形式上表現於文書內為必要，倘依習慣或特約，諸如以言詞、動作
        、筆跡、內容、慣用語、特殊制作方式、專用信箋等方法，實質上使人得知
        係以他人名義所制作，足以表示一定用意之證明者，因已妨害該制作名義人
        之信用，可生損害於公眾或他人，依同法第二百二十條第一項〔修正前之第
        二百二十條〕規定，仍應論以偽造準私文書罪，此觀之汽、機車引擎號碼，
        未必顯現該製造廠商名稱之文字，依最高法院六十六年台上字第一九六一號
        判例，皆以私文書論自明。我國民間互助會，係由會首招募會員參加所組成
        ，每於標會時，通常由欲標取會款之會員，在空白紙條上，或僅書立其姓名
        、綽號及數字者，甚或祗書寫數字而未書立其姓名、綽號，另以上開言詞等
        方法表示係何會員所出具者，則依習慣或特約均足以辨明係該會員以所書數
        字為標息金額參加競標之標單，自應以私文書論〔最高法院八十九年度台上
        字第一三一九號判決意旨〕。被告所為事實欄所示犯行，即與行使偽造私文
        書罪之構成要件相當。
    六、被告辛○○辯稱曾得附表貳所示『會員』同意或受其等委託而標會，惟查無
        積極確切之事證以實其說，抑且，與其於逃匿時所留未署名函件〔附八十九
        年度偵字第三七八號卷第十三頁、第十五頁〕載死會捌名核計其冒標者有『
        柒』會等情不符，顯係犯後飾卸之詞。被告庚○○○或辯稱「會錢都是我先
        生處理的，起訴書所載八人都有跟會。」、「沒有〔冒標起訴書所載八人之
        互助會〕」等云云，較諸其於本院審理時另陳「... ，這會〔指『丙○○』
        一會〕確實是我標的。」暨前引其主持標會、收取會款之諸事證，益見被告
        庚○○○執上情置辯亦係犯後圖卸之詞。
    七、本件事證明確，被告等之右開犯行，堪予認定。
參、核被告辛○○、庚○○○所為，均係犯刑法第二百十六條、第二百二十條第一項
    、第二百十條之行使偽造私文書罪、第三百三十九條第一項之詐欺取財罪。偽造
    私文書之低度行為為行使偽造私文書之高度行為所吸收，不另論罪。被告所為附
    表貳所示當次開標時之詐欺行為，其詐欺對象為實際上應給付會款與被告之全部
    活會會員〔如附表貳備註欄〕，有同種想像競合犯之關係，仍應從一重之詐欺取
    財罪處斷。被告辛○○、庚○○○就事實欄所示犯行，有犯意之聯絡與行為之分
    擔，為共同正犯。所犯行使偽造私文書、詐欺取財二罪有方法與結果之牽連關係
    ，應從一重之行使偽造私文書罪處斷。爰審酌被告之犯罪動機、手段、目的、所
    生危害及犯罪後態度等一切情狀，各量處如主文所示之刑。末查，被告庚○○○
    前未曾受有期徒刑以上刑之宣告，有臺灣高等法院檢察署刑案紀錄簡覆表足參，
    經此科刑教訓，當知警惕，信無再犯之虞，因所宣告之刑以暫不執行為當，併予
    宣告緩刑，用啟自新。
肆、公訴意旨另以被告辛○○、庚○○○基於意圖為自己不法之所有之犯意之聯絡，
    於事實欄所示時地，偽造甲○○之名義為附表壹所示互助會之會員，並於該互助
    會運作期間，偽造甲○○八人之名義冒標該互助會，因認被告等人尚涉此部份行
    使偽造私文書、詐欺取財犯嫌。訊據被告等人，被告辛○○辯稱：「〔甲○○之
    互助會〕是乙○○加入的，這會乙○○也標了，會款都是乙○○繳的。」〔參見
    本院九十年九月十日訊問筆錄〕，被告庚○○○辯稱「我沒有偽造，... 都是自
    己標的。」、「...都是我先生〔辛○○〕處理的，我沒有參與，... 」〔參見
    本院九十年三月七日訊問筆錄〕等。查：
    一、證人甲○○證稱：「他〔被告〕有邀我〔入會〕，之前有跟我提過，我說『
        好』，但實際開會時，我從頭都沒有繳過會錢，因為經濟情況不好，我有跟
        他〔被告〕說過不跟。」〔參見八十九年度偵緝字第一四０八號卷第頁正面
        〕，據證人甲○○所證情節，甲○○原確已應允入會，是被告將之登載於附
        表壹所示會單上，應係證人甲○○應允入會之結果。再質諸證人乙○○，結
        證稱：「我有參加〔附表壹所示互助會〕，我本來有二會，後來甲○○說不
        能跟，辛○○問我是否願意吃起來，我說好，所以就變成三會。」、「〔會
        單上的會員名稱〕乙○○、紀錦英。還有甲○○的一會，由我受讓。甲○○
        這會我受讓時，有經過會首、甲○○同意，甲○○這會我標了，被告也有交
        會錢給我，會錢我都有正常繳。」〔參見本院九十年九月二十日訊問筆錄〕
        ，所證情節，與證人甲○○證稱原應允入會，後因『經濟情況不好』而『不
        跟』，暨被告執以置辯前情相符，自不能遽謂被告偽造甲○○名義入會暨被
        告冒甲○○名義標會。
    二、此外，復查無其他積極確切之事證足認被告等涉此部份犯嫌，當屬不能證明
        其等此部份犯罪，惟公訴意旨認此部份與有罪部份有連續犯之裁判上一罪之
        關係，爰不另為無罪之諭知。
據上論斷，應依刑事訴訟法第二百九十九條第一項前段，刑法第二十八條、第五十六
、第二百十六條、第二百二十條第一項、第二百十條、第三百三十九條第一項、第五
五條、第七十四條一款，罰金罰鍰提高標準條例第一條前段，判決如主文。
本案經檢察官李傳侯到庭執行職務。
中      華      民      國      九十        年      十     月    十九   日
                                      臺灣板橋地方法院刑事第五庭
                                          法  官    陳福來
右正本證明與原本無異。
如不服本判決，應於送達後十日內向本院提出上訴狀
                                          書記官    陳春銘
中      華      民      國      九十        年      十     月  二十三 日
附表壹：〔會單影本附八十九年度偵字第三七八號卷第十三頁〕
    會員含會首合計參拾陸名。
    會金：每期新台幣壹萬元整。
    會期：自民國八十七年九月十日起至民國九十年八月十日止。
    標會時間、地點：每月十日晚上八時，在臺北縣中和市○○路一六三號五樓開標
                    。
┌──┬────────────────────────────────┐
│會首│辛○○。                                                        │
├──┼────────────────────────────────┤
│會員│壬○○、吳文超、吳文松、楊碧霞、盧彩美、呂秀娟、鄭來好、丁○○、│
│    │邱禾水、乙○○、紀錦英、陳麗秋、楊聰敏、楊聰敏、陳宜鈴、簡月英、│
│    │吳秋綿、吳秋綿、壬○○、胡舒涵、黃永裕、陳麗滿、吳春田、吳文超、│
│    │黃暉順、黃暉順、丁金水、癸○○、癸○○、甲○○〔後由乙○○承受〕│
│    │。                                                              │
├──┼────────────────────────────────┤
│被告│丙○○、戊○○、黃寶貴、己○○、梁永朝。                        │
│虛列│                                                                │
│之會│                                                                │
│員  │                                                                │
└──┴────────────────────────────────┘
附表貳：
┌──┬────┬──────┬─────┬────┬────┬────┐
│編號│時    間│地        點│冒用之標會│偽載標金│詐得金額│備    註│
│    │        │            │名義。    │        │新台幣元│        │
├──┼────┼──────┼─────┼────┼────┼────┤
│一  │87/10/10│臺北縣中和市│『丁金水』│2500.   │217500. │活會貳拾│
│    │        │圓通路一六三│          │        │        │玖名〔不│
│    │        │號五樓      │          │        │        │含向未給│
│    │        │            │          │        │        │付會款之│
│    │        │            │          │        │        │丁金水及│
│    │        │            │          │        │        │被告虛列│
│    │        │            │          │        │        │之會員〕│
│    │        │            │          │        │        │。      │
├──┼────┼──────┼─────┼────┼────┼────┤
│二  │87/12/10│臺北縣中和市│『黃寶貴』│2300.   │215600. │活會貳拾│
│    │        │圓通路一六三│          │        │        │捌名〔不│
│    │        │號五樓      │          │        │        │含向未給│
│    │        │            │          │        │        │付會款之│
│    │        │            │          │        │        │丁金水及│
│    │        │            │          │        │        │被告虛列│
│    │        │            │          │        │        │之會員〕│
│    │        │            │          │        │        │。      │
├──┼────┼──────┼─────┼────┼────┼────┤
│三  │88/01/10│臺北縣中和市│『梁永朝』│2800.   │201600. │活會貳拾│
│    │        │圓通路一六三│          │        │        │捌名〔不│
│    │        │號五樓      │          │        │        │含向未給│
│    │        │            │          │        │        │付會款之│
│    │        │            │          │        │        │丁金水及│
│    │        │            │      │        │        │被告虛列│
│    │        │            │          │        │        │之會員〕│
│    │        │            │          │        │        │。      │
├──┼────┼──────┼─────┼────┼────┼────┤
│四  │88/04/10│臺北縣中和市│『癸○○』│3000.   │208800. │活會貳拾│
│    │        │圓通路一六三│          │        │        │陸名〔含│
│    │        │號五樓      │          │        │        │被冒標之│
│    │        │            │          │        │        │癸○○，│
│    │        │            │          │        │        │但不含向│
│    │        │            │          │        │        │未給付會│
│    │        │            │          │        │        │款之丁金│
│    │        │            │          │        │        │水及被告│
│    │        │            │          │        │        │虛列之會│
│    │        │            │          │        │        │員〕。│
├──┼────┼──────┼─────┼────┼────┼────┤
│五  │88/07/10│臺北縣中和市│『丙○○』│3100.   │165600. │活會貳拾│
│    │        │圓通路一六三│          │        │        │肆名〔含│
│    │        │號五樓      │          │        │        │被冒標之│
│    │        │            │          │        │        │癸○○，│
│    │        │            │          │        │        │但不含向│
│    │        │            │          │        │        │未給付會│
│    │        │            │          │        │        │款之丁金│
│    │        │            │          │        │        │水及被告│
│    │        │            │          │        │        │虛列之會│
│    │        │            │          │        │        │員〕。  │
├──┼────┼──────┼─────┼────┼────┼────┤
│六  │88/09/10│臺北縣中和市│『己○○』│3200.   │156400. │活會貳拾│
│    │        │圓通路一六三│          │        │        │參名〔含│
│    │        │號五樓      │          │        │        │被冒標之│
│    │        │            │          │        │        │癸○○，│
│    │        │            │          │        │        │但不含向│
│    │        │            │          │        │        │未給付會│
│    │        │            │          │        │        │款之丁金│
│    │        │            │          │        │        │水及被告│
│    │        │            │          │        │        │虛列之會│
│    │        │            │          │        │        │員〕。  │
├──┼────┼──────┼─────┼────┼────┼────┤
│七  │88/10/10│臺北縣中和市│『戊○○』│3300.   │154100. │活會貳拾│
│    │        │圓通路一六三│          │        │        │參名〔含│
│    │        │號五樓      │          │        │        │被冒標之│
│    │        │            │          │        │        │癸○○，│
│    │        │            │          │        │        │但不含向│
│    │        │            │          │        │        │未給付會│
│    │        │            │          │        │        │款之丁金│
│    │        │            │          │        │        │水及被告│
│    │        │            │          │        │        │虛列之會│
│    │        │            │          │        │        │員〕。  │
└──┴────┴──────┴─────┴────┴────┴────┘
附錄本案論罪科刑法條全文：
刑法第二百十條：
偽造、變造私文書，足以生損害於公眾或他人者，處五年以下有期徒刑。
刑法第二百十六條：
行使第二百十條至第二百十五條之文書者，依偽造、變造文書或登載不實事項或使登
載不實事項之規定處斷。
刑法第二百二十條：
在紙上或物品上之文字、符號、圖畫、照像，依習慣或特約，足以為表示其用意之證
明者，關於本章及本章以外各罪，以文書論。
錄音、錄影或電磁紀錄，藉機器或電腦之處理所顯示之聲音、影像或符號，足以為表
示其用意之證明者，亦同。
稱電磁紀錄，指以電子、磁性或其他無法以人之知覺直接認識之方式所製成之紀錄，
而供電腦處理之用者
刑法第三百三十九條：
意圖為自己或第三人不法之所有，以詐術使人將本人或第三人之物交付者，處五年以
下有期徒刑、拘役或科或併科一千元以下罰金。
以前項方法得財產上不法之利益或使第三人得之者，亦同。
前二項之未遂犯罰之。


司法院資訊處製作；財團法人民間司法改革基金會備份。
